【裁判字號】    99,交聲,619
【裁判日期】    990629
【裁判案由】    違反道路交通管理處罰條例聲明異議
【裁判全文】
臺灣桃園地方法院交通事件裁定         99年度交聲字第619號
原處分機關  交通部公路總局新竹區監理所中壢監理站
異  議  人  甲○○
上列異議人因違反道路交通管理處罰條例案件，對於交通部公路
總局新竹區監理所中壢監理站於民國99年4 月19日所為之處分（
原處分案號：壢監裁字第裁53-D00000000號），聲明異議，本院
裁定如下：
    主    文
異議駁回。
    理    由
一、原處分意旨略以：異議人即受處分人甲○○所有之車牌號碼
    L7K-027 號重型機車，於民國98年11月12日下午2 時21分許
    ，行經桃園縣平鎮市○○路○○段531 號前，因有「限速50
    公里，經自動測速照相測得時速74公里。行車超速24公里」
    之違規駕駛行為，為桃園縣政府警察局交通隊員警逕行舉發
    。嗣因異議人未於舉發通知單所載應到案日前陳述意見，原
    處分機關乃於99年4 月19日依道路交通管理處罰條例第40條
    、第63條第1 項等規定，裁處罰鍰新臺幣（下同）1,800 元
    ，並記違規點數1 點等語。
二、聲明異議意旨略以：伊及家人從未曾收到本件違規舉發通知
    單，無從得知此違規，且違規當時並未在國內，係將機車擺
    放於其母親家中，故伊非前述違規之駕駛人等語。
三、按汽車駕駛人，行車速度，超過規定之最高時速，或低於規
    定之最低時速，除有第43條第1 項第2 款情形外，處1,200
    元以上2,400 元以下罰鍰，並記違規點數1 點，道路交通管
    理處罰條例第40條、第63條第1 項第1 款分別定有明文。
四、經查：
  (一)異議人甲○○經本院合法傳喚，並未到庭陳述意見，惟其所
    有前揭重型機車，於上開時間，行經前開限速50公里路段，
    遭自動測速照相拍照採證為時速74公里，超過規定最高速限
    時速50公里有24公里，經警逕行舉發之事實，有桃園縣政府
    警察局舉發交通違規案件查詢結果、違規照片及舉發通知單
    在卷（見本院卷第6 頁、第9 頁、第22頁）可稽，應甚明確
    ，而堪認定，而違規照片清楚拍得違規機車之車牌號碼為「
    L7K-027 」，且本件舉發當時所使用之雷達測速儀，業經經
    濟部標準檢驗局於98年7 月8 日檢驗合格，有效期限至99年
    7 月31日，而異議人遭舉發超速違規之時間，係在該檢定有
    效期限內，亦有桃園縣政府警察局99年5 月17日桃警交字第
    0990057395號函及所附經濟部標準檢驗局雷達測速儀檢定合
    格證書影本1 紙在卷（見本院卷第21頁、第23頁）可憑，是
    該雷達測速儀之準確性應無疑義，從而，本件違規事實至為
    明確。
  (二)異議人甲○○雖辯以並未收到舉發通知單等語，然按違反道
    路交通管理事件統一裁罰基準及處理細則第5 條規定，處理
    違反道路交通管理事件，有關文書送達之程式，依行政程式
    法之規定；又送達於應受送達人之住居所、事務所或營業所
    為之；再於應送達處所不獲會晤應受送達人時，得將文書付
    與有辨別事理能力之同居人、受僱人或應送達處所之接收郵
    件人員；另送達不能依前2 條規定為之者，得將文書寄存送
    達地之地方自治或警察機關，若由郵務機關送達者，得將之
    寄存於送達地之郵政機關，並作送達通知書兩份，1 份黏貼
    於應受送達人住居所、事務所、營業所或其就業處所門首，
    另1 份交由鄰居轉交或置於該送達處所信箱或其他位置，以
    為送達，行政程式法第72條第1 項、第73條第1 項及第74條
    第1 項、第2 項分別定有明文。而所謂「住居所」，係民法
    上概念（即民法第20條至第24條所規定），指當事人依一定
    事實，足認以久住之意思，住於一定之地域者，即為設定其
    住所於該地，所謂「一定事實」，包括戶籍登記、居住情形
    等，以戶籍登記資料為主要依據，但不以登記為要件，且該
    寄存送達效力既為法律所規定，無論當事人是否實際領取，
    均不影響送達效力。本院查：異議人自94年12月8 日起即將
    戶籍遷入桃園縣中壢市○○○路247 巷8 號4 樓之2 ，迄今
    均未有任何異動之情形，此有個人基本資料查詢結果1 紙附
    卷（見本院卷第12頁）可證，而異議人親自書立之聲明異議
    狀亦載明相同地址、並未陳明其他送達處所、車籍地址（見
    本院卷第11頁之機車車籍資料）又與戶籍址相同，該戶籍地
    應可認定為異議人之住所，則本件舉發通知單係於98年12月
    21日送達於上開住所，因未獲會晤本人，亦無受領文書之同
    居人或受僱人，乃製作送達通知書2 份，1 份黏貼於應受送
    達人住居所門首，1 份置於該送達處所信箱或其他適當位置
    以為送達，並寄存在郵局等情，有送達證書1 份附卷（見本
    院卷第7 頁）可稽，雖該郵件迄今未經異議人領取（見本院
    卷第16頁之中壢郵局函文），但揆之前揭說明，並不影響送
    達之效力。從而，異議人前揭辯解，容有誤會，自不可採。
  (三)又按道路交通管理處罰條例第85條第1 項明定：「按本條例
    之處罰，受舉發違反道路交通管理事件之受處罰人，認為受
    舉發之違規行為應歸責他人者，應於舉發違反道路交通管理
    事件通知單應到案日期前，檢附相關證據及應歸責人相關證
    明文件，向處罰機關告知應歸責人，處罰機關應即另行通知
    應歸責人到案依法處理。逾期未依規定辦理者，仍依本條例
    各該違反條款規定處罰」，上開逕行舉發違規之交通事件，
    如汽車所有人未到案或到案後未能告知應歸責之人者，處罰
    機關得逕行處罰汽車所有人之規定，係立法機關斟酌違規駕
    駛人之違法程度、裁罰迅速經濟性、蒐證成本之考量（如採
    證過程中可能增加交通事故之風險或若皆需由交警攔下所需
    之人力、物力成本）及汽車所有人通常多為車輛之使用人，
    如對其科以適度之舉證責任應無不妥等因素，因而將反證之
    責任轉嫁予汽車所有人，以證明其非應歸責之真正違規駕駛
    人，而兼採可歸責及轉嫁罰主義。易言之，被舉發之汽車所
    有人如未能於限期內檢附應歸責人之證明文件者，不論汽車
    所有人是否為應歸責之違規行為人，均得以之為處罰對象。
    是異議人如主張本件違規應歸責於他人之事實，自應由異議
    人負舉證責任，然異議人甲○○迄至99年6 月23日為止，並
    未依上揭道路交通管理處罰條例第85條第1 項前段規定，檢
    附相關證據及應歸責人相關證明文件，向處罰機關告知應歸
    責人，此有交通部公路總局新竹區監理所中壢監理站99年5
    月14日竹監壢字第0990012600號函及臺灣桃園地方法院辦理
    刑事案件電話紀錄查詢表各1 紙在卷可參（見本院卷第18頁
    及第28頁）可查，縱然異議人確非本件超速違規之行為人，
    揆之前揭說明，仍應依相關規定處罰系爭機車所有人即異議
    人，至為明確。
  (四)從而，異議人前揭聲明異議意旨，尚難採信，本件違規事證
    明確。
五、綜上所述，異議人甲○○所有之系爭機車，確有前述之超速
    違規事實，原處分機關依道路交通管理處罰條例第40條及99
    年3 月5 日公布施行之違反道路交通管理事件統一裁罰基準
    表等規定，裁處異議人罰鍰1,800 元，並依同條例第63條第
    1 項第1 款規定記違規點數1 點，核無違誤，本件異議為無
    理由，自應將其異議駁回。
據上論斷，應依道路交通管理處罰條例第87條第2 項、道路交通
案件處理辦法第19條，裁定如主文。
中    華    民    國    99    年    6     月    29    日
                    交通法庭法  官    陳德池
以上正本證明與原本無異。
如不服本裁定，應於裁定送達後5 日內向本院提出抗告狀。
                            書記官    謝雅茹
中    華    民    國    99    年    6     月    30    日

司法院資訊處製作；財團法人民間司法改革基金會備份。
